臺灣高雄地方法院民事判決　　　　　　 100年度重訴字第32號
原　　　告　李馬金鳳
　　　　　　李美娟
　　　　　　李春先
　　　　　　李美芳
上四人共同
訴訟代理人　王森榮律師
　　　　　　賴柏宏律師
被　　　告　屈惠英
　　　　　　　　　　　（現於高雄女子監獄服刑）
上列當事人間請求損害賠償事件，本院於民國100 年3 月1 日言
詞辯論終結，判決如下：
    主  文
被告應給付原告李馬金鳳新台幣陸拾萬元、原告李春先新台幣柒
拾柒萬伍仟壹佰貳拾伍元、原告李美娟新台幣陸拾萬元、原告李
美芳新台幣陸拾萬元，及均自民國九十九年九月四日起至清償日
止，按週年利率百分之五計算之利息。
原告其餘之訴駁回。
訴訟費用由被告負擔五分之一，餘由原告負擔。
本判決第一項於原告李馬金鳳以新台幣貳拾萬元、原告李春先以
新台幣貳拾伍萬捌仟元、原告李美娟以新台幣貳拾萬元、原告李
美芳以新台幣貳拾萬元分別為被告供擔保後，各得假執行。
原告其餘假執行之聲請駁回。
    事實及理由
一、原告主張：被告於民國99年3 月29日下午7 時許，騎乘車牌
    號碼938- CEV號之重型機車，沿高雄市○○區○○路由南往
    北方向行駛，於同日下午7 時21分許行經高雄市○○區○○
    路52號國立岡山高中大門口前，適遇被害人李友漢（下稱被
    害人）自國立岡山高中步行而出，沿斑馬線行走，欲橫越公
    園路至對向處，詎被告本應注意騎乘機車行經人行穿越道，
    遇有行人穿越時，應優先禮讓行人先行，而依當時現場天氣
    晴、夜間有照明、路面無缺陷亦無障礙物、視距良好等狀況
    ，並無不能注意之情形，竟於行經人行穿越道時，疏未禮讓
    行人先行，即貿然通過人行穿越道，致其所騎乘之重型機車
    前車頭撞擊行走中之被害人，被害人因此騰空彈起，再跌落
    地面，而受有頭部外傷併顱骨骨折、及兩側顱內出血之傷害
    ，經送國軍岡山醫院急救，再轉國軍左營總醫院治療，仍因
    傷重而宣告不治死亡（下稱本件車禍）。被告就本件車禍有
    上開過失行為，且與被害人之死亡具有相當因果關係，即應
    負侵權行為損害賠償責任，而原告李春先因本件車禍為被害
    人支出醫療費用新台幣（下同）25元、喪葬費用175,100 元
    ，自得請求被告賠償，另原告分別為被害人之配偶及子女，
    突遭喪夫、喪父之痛，受有相當之精神上痛苦，故請求被告
    各給付3,000,000 元之精神慰撫金，亦屬相當。為此，爰依
    民法第184  條第1 項前段、第2 項、第191 條之2 、第192
    條第1 項、第2 項，第194 條規定，提起本件訴訟等語。並
    聲明：(一)、被告應給付原告李馬金鳳3,000,000 元、原告李
    春先3,175,125 元、原告李美娟3,000,000 元、原告李美芳
    3,000,000 元，及均自起訴狀繕本送達翌日起至清償日止，
    按週年利率5%計算之利息；(二)、均願供擔保，請准宣告假執
    行。
二、被告則以：伊就本件車禍有過失而應負全部責任，且對於原
    告李春先因本件車禍為被害人支出醫療費用25元、喪葬費用
    175,100 元亦不爭執，惟原告請求精神慰撫金之金額過高，
    伊無力負擔等語置辯。並聲明：原告之訴駁回。
三、本院得心證之理由：
(一)、經查，被告於99年3 月29日下午7 時許，騎乘車牌號碼938-
    CEV 號之重型機車，沿高雄市○○區○○路由南往北方向行
    駛，於同日下午7 時21分許行經高雄市○○區○○路52號國
    立岡山高中大門口前，適遇被害人自國立岡山高中步行而出
    ，沿斑馬線行走，欲橫越公園路至對向處，詎被告本應注意
    騎乘機車行經人行穿越道，遇有行人穿越時，應優先禮讓行
    人先行，而依當時現場天氣晴、夜間有照明、路面無缺陷亦
    無障礙物、視距良好等狀況，並無不能注意之情形，竟於行
    經人行穿越道時，疏未禮讓行人先行，即貿然通過人行穿越
    道，致其所騎乘之重型機車前車頭撞擊行走中之被害人，被
    害人因此騰空彈起，再跌落地面，而受有頭部外傷併顱骨骨
    折、及兩側顱內出血之傷害，經送國軍岡山醫院急救，再轉
    國軍左營總醫院治療，仍因傷重而宣告不治死亡，而被告因
    上開過失致死犯行，經本院以99年度審交易字第784 號判處
    有期徒刑10月確定等情，有上開刑事判決在卷可參（見本院
    卷第62頁至第63頁），且經本院核閱上開刑事案件卷宗無訛
    ，被告對於其就本件車禍有前揭過失行為且應負全部責任乙
    節，亦不爭執（見本院卷第72頁），自堪信為真。
(二)、按因故意或過失，不法侵害他人之權利者，負損害賠償責任
    ；又不法侵害他人致死者，對於支出醫療及增加生活上需要
    之費用或殯葬費之人，亦應負損害賠償責任；不法侵害他人
    致死者，被害人之父、母、子、女及配偶，雖非財產上之損
    害，亦得請求賠償相當之金額，民法第184 條第1 項前段、
    第192 條第1 項、第194 條分別定有明文。經查，原告李春
    先主張因本件車禍為被害人支出醫療費用25元、喪葬費用
    175,100 元，業據提出國軍左營總醫院醫療費用明細收據、
    鮮花、水果、壽衣、壽被、紙厝、訃文、道士費用收據、高
    雄市仁武區公所火葬場火化費繳款單等件為證（見本院99年
    度審交附民字第333 號卷第4 頁至第10頁），且為被告所不
    爭執，可堪採認，則揆諸前揭法律規定，原告李春先請求被
    告賠償醫療費用25元、喪葬費用175,100 元，核屬正當。
(三)、次按，不法侵害他人致死者，被害人之父、母、子、女及配
    偶，雖非財產上之損害，亦得請求賠償相當之金額，民法第
    第194 條亦有明定。又慰撫金之賠償其核給之標準固與財產
    上損害之計算不同，然非不可斟酌雙方身分資力與加害程度
    ，及其他各種情形核定相當之數額，最高法院51年台上字第
    223 號判例可資參照。經查，原告李馬金鳳為被害人之配偶
    ，原告李春先、李美娟、李美芳為被害人之子女，業據原告
    提出繼承系統表、戶口名簿及戶籍謄本為證（見本院卷第38
    頁至第43頁），原告基於配偶及子女之身分關係，就被告過
    失侵害被害人生命權之行為，請求被告賠償原告所受精神上
    損害，洵屬有據。本院審酌被害人於本件車禍發生時為82歲
    ，正值兒女盡孝、貽養天年之齡，竟遭被告騎車撞擊身亡，
    致原告李馬金鳳老年突失相依伴侶，原告李春先、李美娟、
    李美芳頓失反哺奉養之機，無從與被害人續享天倫之樂，原
    告等人驟然痛失至親，所受精神上之痛苦自屬重大，而被告
    於本件車禍發生時為44歲，高職畢業，無業，96、97、98年
    度申報所得僅分別為20,000元、26,617元、45,833元，名下
    無任何登記財產；另原告李馬金鳳現年68歲，98年度並無任
    何申報所得資料，名下登記財產僅有價值10元之投資1 筆；
    另原告李春先於科技公司擔任總經理特助，96、97、98年度
    申報所得分別為7,285,497元、7,407,540元、2,566,449 元
    ，名下登記財產有房屋1棟、土地2筆、投資2筆，價值合計
    3,565,700元；原告李美娟為傳統產業公司之財務長，96、
    97、98年度申報所得分別為1,807,926元、1,554,812元、
    2,173,682元，名下登記財產有房屋2棟、土地2筆、汽車1輛
    、投資7筆，價值合計3,713,331元；原告李美芳為外商銀行
    專員特助，96、97、98年度申報所得分別為853,221元、976
    ,657元、815,507元，名下登記財產有房屋1棟、土地1 筆、
    汽車1輛、投資2筆，價值合計1,034,331元等情，業據原告
    陳報在卷（見本院99年度審交附民字第333號卷第3頁），且
    有兩造96、97、98年度財產所得調件明細表、被告調查筆錄
    在卷可參（見高雄縣政府警察局岡山分局刑案偵查卷宗第4
    頁、本院卷第9頁至第36頁、第48頁至第61頁、第74頁），
    可堪認定，是以，本院斟酌兩造之身分、地位、經濟能力及
    原告所受之精神上痛苦等一切情狀，認原告所受之精神上損
    害均以1,000,000元計算為合理，原告逾此範圍之請求尚屬
    過高。
(四)、再按，保險人依本法規定所為之保險給付，視為被保險人損
    害賠償金額之一部分，被保險人受賠償請求時，得扣除之，
    強制汽車責任保險法第32條定有明文。查原告因本件交通事
    故，各受有強制汽車責任保險給付400,000元，合計1,600,
    000元，有原告提出之存摺影本為證（見本院卷第44 頁至第
    47頁），且為被告所不爭執（見本院卷第72頁），則此部分
    之金額，自應由原告可得請求之金額中予以扣除。準此，原
    告李馬金鳳、李春先、李美娟、李美芳得向被告請求之金額
    分別為600,000元、775,125元、600,000元、600,000  元，
    逾此範圍之請求，則屬無據。
五、綜上所述，原告依侵權行為之法律規定，請求被告給付原告
    李馬金鳳600,000 元、原告李春先775,125 元、原告李美娟
    600,000元、原告李美芳600,000元，及均自起訴狀繕本送達
    被告翌日即99年9月4日起至清償日止，按週年利率5%  計算
    之法定遲延利息，洵屬有據，自應予以准許；至其逾此範圍
    外之請求，則屬無據，均應駁回。又原告均陳明願供擔保聲
    請宣告假執行，關於其勝訴部分，核無不合，爰酌定相當之
    擔保金額，俱予准許；至其敗訴部分，假執行之聲請失所附
    麗，均予駁回。
六、據上論結，本件原告之訴為一部有理由，一部無理由，依民
    事訴訟法第79條、第390 條第2 項，判決如主文。
中    華    民    國   100    年    3     月    22    日
                  民事第六庭  法  官  林書慧
以上正本係照原本作成。
如對本判決上訴，須於判決送達後20日內向本院提出上訴狀。如
委任律師提起上訴者，應一併繳納上訴審裁判費。
中    華    民    國   100    年    3     月    22    日
                              書記官  史華齡